臺灣高等法院臺中分院刑事判決　　　　95年度上訴字第2502號
上　訴　人
即　被　告　戊○○
　　　　　　辛○○
　　　　　　丙○○
　　　　　　庚○○
上　列三人
共　　　同
選任辯護人　蔡得謙律師
　　　　　　何立斌律師
上　訴　人
即　被　告　丁○○　女　35歲.
　　　　　　　　　　身分證統一.
　　　　　　　　　　住台中縣太.
上列上訴人等因偽造文書等案件，不服臺灣臺中地方法院九十五
年度訴字第六一八號中華民國九十五年八月三十日第一審判決（
起訴案號：臺灣臺中地方法院檢察署九十二年度偵字第七○○二
號、九十三年度偵字第八三三四號、九十四年度偵字第八九七八
號），提起上訴，本院判決如下：
    主  文
原判決關於戊○○、辛○○、丙○○、庚○○、丁○○部分，均
撤銷。
戊○○共同為他人處理事務，意圖為他人不法利益，而為違背其
任務之行為，致生損害於本人之財產，處有期徒刑肆月，如易科
罰金，以銀元佰元即新台幣玖佰元折算壹日；又共同為他人處
理事務，意圖為他人不法利益，而為違背其任務之行為，致生損
害於本人之財產，處有期徒刑伍月，如易科罰金，以銀元佰元
即新台幣玖佰元折算壹日；又共同連續行使偽造私文書，足生損
害於他人，處有期徒刑陸月，如易科罰金，以銀元佰元即新台
幣玖佰元折算壹日，偽造之之甲○○印章壹枚、及附表一、二、
三所示偽造之己○○與甲○○簽名署押與印文，均沒收。以上有
期徒刑部分，應執行有期徒刑壹年貳月，如易科罰金，以銀元
佰元即新台幣玖佰元折算壹日。
辛○○、丙○○共同為他人處理事務，意圖為他人不法利益，而
為違背其任務之行為，致生損害於本人之財產，各處有期徒刑
月，如易科罰金，以銀元佰元即新台幣玖佰元折算壹日；均緩
刑年。
庚○○共同為他人處理事務，意圖為他人不法利益，而為違背其
任務之行為，致生損害於本人之財產，處有期徒刑月，如易科
罰金，以銀元佰元即新台幣玖佰元折算壹日；又共同連續行使
偽造私文書，足生損害於他人，處有期徒刑陸月，如易科罰金，
以銀元佰元即新台幣玖佰元折算壹日，偽造之甲○○印章壹枚
、及附表二編號５、６與附表三所示之甲○○簽名署押與印文，
均沒收。以上有期徒刑部分，應執行有期徒刑捌月，如易科罰金
，以銀元佰元即新台幣玖佰元折算壹日，緩刑年。
丁○○共同連續行使偽造私文書，足生損害於他人，處有期徒刑
陸月，如易科罰金，以銀元佰元即新台幣玖佰元折算壹日，偽
造之甲○○印章壹枚、及附表一、附表二編號１、２、３、４、
附表三所示之偽造己○○、甲○○簽名署押與印文，均沒收；緩
刑年。
    事  實
一、戊○○、己○○二人係親兄弟。緣於民國（下同）七十四年
    八月間所成立之「德峰鐵工廠股份有限公司」（以下簡稱為
    德峰公司）係由戊○○、己○○二人之父輩所出資，以供其
    等兄弟二人共同經營之家族企業，二人之配偶辛○○、甲○○亦均分別擔任「德峰公司」之股東。惟戊○○、己○○兄
    弟二人在八十一年間因為彼此經營公司之理念不合，己○○
    、甲○○夫妻二人即離開「德峰公司」前往大陸地區自行經
    營企業，而將「德峰公司」交由擔任董事長職務之戊○○經
    營，惟己○○、甲○○夫妻二人仍未將「德峰公司」之股權
    轉讓給他人。
二、戊○○明知其係「德峰公司」之負責人，係受股東己○○、
    甲○○等人之委託，而負責處理「德峰公司」向主管機關申
    請辦理公司變更登記等事務，未受股東之授權，不得違背任
    務辦理股東股權之變更，詎於八十二年間，因「德峰公司」
    營運不善處於停業階段，戊○○原有意結束營業並另成立新
    公司，但此時適逢行政院經濟部工業局委託臺灣土地開發信
    託投資股份有限公司與臺中縣政府在臺中縣大里市大里工業
    區進行開發土地標售及申請程序，戊○○為讓林叔宏（本案
    被訴犯行業經原審法院判決確定）取得土地優先購買權，竟
    與林叔宏基於背信、行使業務上登載不實文書、及使公務員
    在職務上所掌之公文書為不實登載之犯意聯絡，意圖為林叔
    宏之不法利益，未得股東己○○、甲○○等人之同意，即違
    背任務，擅自在業務上所製作之「德峰公司」股東名冊為不
    實登載，變更「德峰公司」股東之股權股份，虛設林叔宏股
    權二千零八十股，並將己○○之股份由六百股減為四百股，
    另將甲○○股權由六百股減為二百四十股，後並於八十二年
    六月二十八日，將上開不實之股東名冊持向臺灣省政府建設
    廳申請辦理公司變更登記，致使臺灣省政府建設廳承辦人員
    因基於形式審察，而准為上開公司變更登記，並將此不實之
    事項，登載在職務上所掌之「德峰公司」變更登記事項卡等
    公文書上，足生損害於臺灣省政府建設廳對於辦理公司變更
    登記之正確性，並足生損害於「德峰公司」股東己○○、甲○○等人之財產權益。其後，林叔宏即以「德峰公司」之名
    義承購大里工業區之土地變賣圖利，事後再交付不詳數目之
    紅利給戊○○。而林叔宏及徐登榮等人，則另又於八十三年
    七月間，將己○○、甲○○、戊○○、辛○○等人在「德峰
    公司」之股權均轉讓給他人，並辦理公司變更登記，後並自
    八十五年間起，即陸續申請停業，最後則於九十年間向經濟
    部辦理「德峰公司」之解散登記。
三、林叔宏與徐登榮等人於八十三年七月間，在將己○○、甲○○、戊○○、辛○○等人在「德峰公司」之股權均轉讓給他
    人之前，戊○○即又於八十三年七月五日在「德峰公司」同
    一所在地址，以「德峰公司」之資產與資金，另行設立「健
    高鐵工廠股份有限公司」（以下簡稱為健高公司），並由戊○○擔任負責人（持有八百股之股份），辛○○、己○○、
    甲○○等人均為股東，各持有六百股之股份。其後再於八十
    五年間辦理增資，戊○○之股份增為九百股，辛○○之股份
    增為八百股、己○○、甲○○二人之股份則均增為七百股。
    詎戊○○因見己○○、甲○○二人對於「健高公司」業務並
    未關心且不明瞭「健高公司」成立內情，竟又於九十一年四
    月間，與其配偶辛○○、及其子女丙○○、庚○○等人基於
    背信、行使業務上登載不實文書、及使公務員在職務上所掌
    之公文書為不實登載之犯意聯絡，意圖為辛○○、丙○○、
    庚○○等人之不法利益，先在戊○○「健高公司」九十一年
    四月一日之公司章程所列「股東名冊」，違背任務，而擅自
    變更「健高公司」之股東及股權，虛增辛○○股權六百股（
    連同原有股份共計一千四百股）、虛增丙○○股權五百股（
    連同原有股份共計一千三百股）、虛設庚○○股權一千四百
    股（另有部分股東股權亦均喪失），己○○、甲○○則均喪
    失股權與股東身份；嗣並於九十一年四月二日持向臺灣省政
    府建設廳申請辦理公司變更登記，致使臺灣省政府建設廳承
    辦上開事務之人員因基於形式審察，而將此不實之事項登載
    在其職務上所掌之「健高公司」變更登記事項卡等公文書上
    ，足生損害於臺灣省政府建設廳辦理公司變更登記之正確性
    ，及足生損害於喪失股權之股東己○○、甲○○等人之財產
    。
四、又戊○○在擔任「德峰公司」董事長期間，曾於七十五年間
    以「德峰公司」為要保人，分別為其本人及公司股東投保人
    壽保險。己○○部分，係於七十五年六月十八日，向南山人
    壽保險股份有限公司（以下簡稱為南山人壽公司）投保「二
    十年滿期增值分紅養老壽險」（保單號碼：0000000
    000號），保額新台幣（下同）三十萬元，並有綜合意外
    險等三項附約，受益人滿期時為本人，身故時為配偶甲○○
    ；甲○○部分，則係於七十五年十二月三十日向新光人壽保
    險股份有限公司（以下簡稱為新光人壽公司）投保「新光年
    年如意終身壽險」（保單號碼：如意字第一－一八二六０五
    －０號），保額六十萬元，並有意外傷害給付、個人傷害及
    手術津貼三項附約，受益人滿期時為本人，身故時為配偶己○○（以上保險在八十四年間「健高公司」成立後，要保人
    已變更為「健高公司」）。丁○○為戊○○之女，任職「健
    高公司」會計期間，負責處理保費繳納事宜。戊○○及丁○○二人基於共同意圖為自己不法之所有及行使偽造私文書之
    概括犯意，利用南山人壽公司職員徐宏岳、蔡玉霞、張素英
    、許慧英等人、及新光人壽公司職員胡林素美、吳雅芬、簡
    秀金、許含菊等人雖明知依保險法第一百零六條之規定「第
    三人訂立之人壽保險契約，其權利之移轉或出質，非經被保
    險人以書面承認者，不生效力」，但並不瞭解戊○○與己○○、甲○○家族間之內部關係之情形下，連續於附表一、二
    所述時間，分別以表列偽造己○○署押及偽造甲○○印鑑、
    偽造甲○○署押進而偽造私文書再持以行使之方式，向承保
    之南山人壽公司及新光人壽公司辦理保單契約變更、保單借
    款等手續，使南山人壽公司及新光人壽公司承辦人員均因不
    知上開私文書係屬偽造，乃陷於錯誤，而如數交付，戊○○
    及丁○○得款之後，即將所取得之款項，挪為私人他用，分
    別足生損害於南山人壽公司、新光人壽公司、及己○○、甲○○。另戊○○、丁○○為順利達成上開以甲○○質借款項
    之不法用途，又基於同上犯意，利用公司保有告訴人甲○○
    身分證影本之機會，偽刻甲○○印章，並偽簽甲○○姓名，
    再推由同有意圖為自己不法之所有及行使偽造私文書之犯意
    聯絡，且有概括犯意之庚○○，於九十年二月六日持向世華
    聯合商業銀行彰化分行，冒名開設00000000000
    帳號，並領用金融卡，致生損害於甲○○ (即附表三所示)
    。此後，庚○○又承同上犯意，利用保管有甲○○保險單之
    機會，明知依保單附約約定，被保險人之手術津貼應由被保
    險人具領，竟利用新光人壽公司業務員胡林素美不知情之狀
    況下，在九十年十一月十九日之新光人壽公司保險金給付申
    請書（含同意調查聲明書）上，偽造甲○○之簽名署押一枚
    、及以上開偽造之甲○○印章偽造甲○○之印文一枚，據以
    偽造甲○○名義之保險金給付申請書（含同意調查聲明書）
    ，後並持以行使而向新光人壽保險公司申請手術津貼一萬元
    ，再使誤認係甲○○本人申請之新光人壽公司陷於錯誤，而
    將上開一萬元簽發附表二編號６所示之支票支付，庚○○乃
    又在上開支票偽造甲○○之簽名署押一枚、及以上開偽造之
    甲○○印章偽造甲○○之印文一枚，據以偽造甲○○名義之
    領款背書，而在上開甲○○世華銀行帳戶兌領，足生損害於
    新光人壽公司及甲○○，其後庚○○再以金融卡領取該款項
    佔為己有。嗣後經甲○○發現前情幾經催討，始於九十一年
    八月間開立丙○○名義之支票，返還冒領之保險金。
五、案經被害人己○○、甲○○委由陳明發律師，及由南山人壽
    公司訴請臺灣臺中地方法院檢察署檢察官偵查起訴。
    理  由
一、本案上訴人即被告（以下簡稱為被告）辛○○、丙○○、庚○○、丁○○等人於本院審理時，對上開犯罪事實均已坦白
    承認。至於被告林德助部分，其雖坦承確有上開變更股權及
    質借與領取保險金等行為，亦表示願意承擔罪責求為緩刑宣
    告，但在本院審理時，仍辯稱：當時因告訴人己○○有向銀
    行借款繳息不正常，怕連累公司，才變更股權，伊之所為，
    有經過告訴人己○○、甲○○之口頭同意，但並無證據，所
    質借及領取之保險金亦用於公司經營等語。
二、然查，依據本案告訴人己○○、甲○○二人於警、偵訊之指
    訴與證詞（其證據能力均為本案被告等人所是認），其等均
    否認有被告林德助所辯上情。本案告訴人己○○、甲○○二
    人於警、偵訊之指、證情形如下：
（一）告訴人己○○於警訊先後指訴：「戊○○係我胞兄，丁○○是我兄長二女兒、庚○○是三女兒、丙○○是兒子、林
      叔宏是我姪子、辛○○是我兄嫂」、「我與戊○○共組德
      峰鐵工廠，但於七十九年起，以德峰鐵工業股份有限公司
      之名向新光人壽公司與南山人壽公司，以偽造文書之方式
      未經我本人同意施于貸款，其林叔宏與戊○○私下變賣公
      司並將我所持有之股份侵占（詳如告訴狀所述），因我與
      其協商多次均無達成協議，所以才對他們提起告訴」、「
      其於八十三年將德峰鐵工廠變更為健高鐵工廠，現依然有
      在營業中，而於八十二年六月二十五日將該公司賣給林叔
      宏並訂購大里工業區土地謀利，其過程丁○○偷開我之銀
      行戶頭並詐領保險金，丙○○、辛○○與庚○○係侵占我
      的股份」、「（其向新光與南山等二間人壽公司貸款與將
      公司賣給林叔宏有無向你告知？）答：其在進行右述貸款
      與買賣事項我皆不知情」（７００２號偵卷卷一第１５－
      １７頁）、「我從五十九年軍中退伍後開始任職（德峰公
　　　司），八十年十月間離職，是因為我二兄弟間有某些嫌隙
　　　才毅然離職」、「（德峰公司股份）我持有七百股的股份
　  　，每股一千元，共計新台幣七十萬元」、「（戊○○向南
　    山公司申請變更保險契約中之要保人時是否經你同意及簽
      名？）我並不同意也沒有簽名」、「（戊○○向南山公司
      申請保單借款時是否經你同意及簽名？）我不同意也沒有
      簽名」、「（是否知道為何人所簽名？）那是戊○○自己
      簽的名」、「我不知道是何原因要變更」、「我不知道他
      如何運用（申請保單借款後之運用情形）」、「（如何得
      知戊○○變更保單契約內容及保單借款？）是在九十年間
      我二兄弟要清算個人分別所有之財產時，在拿回保單時才
      知道」（８３３４號偵卷第１３－１６頁）等語；後於檢
      察官偵訊時，則先後證稱：「（問：契約都是你簽名的？
   　 提示）答：除了第一份壽險及住院意外險要保書是我簽的
      外其他都不是」（７００２號偵卷卷一第４７頁）、「（
    　德峰及健高公司成立時你有出資？）健高公司是德峰公司
      移過去的，德峰是大家投資的」、「（健高公司的部分有
      無實際出資？）沒有，但我不知道有無就德峰公司的資產
      作移轉」、「（你們何時沒在德峰公司做？）八十年十月
      」、「（你們在德峰公司有無領薪水？）沒有，只有一家
      領四萬元」、「不知道（公司賺的盈餘如何分配）」、「
      （八十二年六月你們都還是公司的股東？）是，因為公司
      資產一直到現在都還沒清算，所以我們的名字就一直留著
      」、「（你們何原因離開公司？）兄弟不和，錢都沒分清
      楚，所以我們才離開公司」（７００２號偵卷卷一第１２
      ８頁）、「（被告所供）有關我是德峰公司的名義股東並
      未出資，是不實在的。公司是我們兄弟一起拼起來的，當
      時兄弟尚未分家，公司成立的資金是我爸的土地拿去貸款
      的，公司是我們兄弟一起做的，我爸只負責出錢並沒有說
      公司要給那位兄弟，（被告所供）有關把我股東名義處分
      事也不實在，我雖有向農民銀行貸款，但還不至於影響公
      司營運，當時因德峰公司我每月只領四萬元，為了養子女
      才暫時離開公司，將營運交給戊○○，我不願因分公司的
      營利才暫時離開公司，但我並沒有說要退出股東股份，後
      來我回來要保單，才知道我夫妻二人的保單被戊○○拿去
      質借了。我是事後才知道。戊○○是從七十九年我還在公
      司時就拿去質借了，我在公司時知道公司營運尚不需用保
      單去質借。戊○○是拿公司的資金去投資別的事業。有關
      當時公司為我們股東投保並沒有約定公司如需資金時拿股
      東的保單去質借而且保單一直都放在公司內」（７００２
      號偵卷卷二第３１８－３１９頁）等情。
（二）告訴人李月樵先於警訊指訴：「我先生與戊○○共組德峰
      鐵工廠，但其丁○○利用我住院開刀時而偷向該新光人壽
      詐領保險金新台幣一萬元，於九十一年四、五月份我才知
      情」、「（其該筆新光人壽保險金你有無拿到，誰給予你
      的？）該筆款項是我發現後丁○○才拿一張丙○○的支票
      給我」等語（７００２號偵卷卷一第１９－２０頁）；後
      亦於檢察官偵訊時，先後指證：「（印章你放何處？提示
      ）第一份保約七十五年是我簽名蓋章的，我蓋了後印章我
      就拿回來」、「（簽名是你簽的？提示新光人壽保險契約
      變更申請書）不是」、「（這份是你寫的？提示新光人壽
      要保書）這份是我簽的，但其他內容是保險業務員幫我寫
      的」、「（公司幫你保防癌保險你知道嗎？）知道，這部
      分我不告他」、「（保單向誰要的？）我到九十一年七月
      初向丁○○拿回保單我才向新光人壽請求變更要保人為自
      己」、「（此南山人壽保險是你簽名的？提示）南山人壽
      是我自己保的不是公司幫我保的」、「（有無其他意見或
      陳述？）他一派胡言，我八十一年離開工廠，後來他要變
      更印鑑都沒跟我說，要質借也沒跟我說，理賠金是後來我
      跟他鬧開了，他拿我的身分證影本到世華銀行開戶，再把
      一萬元存進去」、「（診斷證明書是你給他的？）他說要
      幫我請勞保的理賠騙我拿診斷書給他，後來我還打電話問
      他請的情形」（７００２號偵卷卷一第４４、４６頁）、
      「（你們何時沒在德峰公司做？）八十年十月」、「（你
      們在德峰公司有無領薪水？）沒有，只有一家領四萬元」
      、「不知道（公司賺的盈餘如何分配）」、「（八十二年
      六月你們都還是公司的股東？）是，因為公司資產一直到
      現在都還沒清算，所以我們的名字就一直留著」、「（你
      們何原因離開公司？）兄弟不和，錢都沒分清楚，所以我
      們才離開公司」「（告其他四人的理由）因為我們在健高
      公司的股份之後都落入他們的名下（７００２號偵卷卷一
      第１２９頁）、「．．．有關用我保單去質借資金的事，
      事先都不知道，事先並沒有問我，剛才丁○○說有用電話
      徵詢我的話，是不實在的」（第７００２號偵卷卷二第３
      １９頁）等情。
（三）依據檢察官所調取之「德峰公司」登記案卷，顯示「德峰
      公司」係先後自「伸豐機械有限公司」、「德峰鐵工廠有
      限公司」變更登記而來，而「伸豐機械有限公司」係於六
      十七年間辦理設立登記，股東有二人，分別由被告林德助
      出資六十萬元，告訴人己○○出資四十萬元。若告訴人己○○並未出資，被告林德助豈有可能將其列為股東？足證
      被告林德助在偵查中曾經辯稱告訴人己○○並未出資乙節
      ，與事實不合，不足採信。被告林德助在本院審理時，即
      未再辯稱此情。雖仍辯稱：係因告訴人己○○有向銀行借
      款繳息不正常，怕連累公司，才變更股權，伊之所為，有
      經過告訴人己○○、甲○○之口頭同意等語，但告訴人己○○未因上情而同意退出股份，業據其指證如上所述。如
      其確要退出股份，何以並未收取轉讓之股款？又貸款之事
      亦與告訴人甲○○無關，其又何須退出股份？且亦未收取
      轉讓之股款？被告林德助上開所辯，與情理有違，不足採
      信。至其另外辯稱：質借及領取之保險金均用於公司經營
      乙情，同為告訴人己○○、甲○○所否認，且被告林德助
      亦未提出可資證明所辯事實之證據，其就此部分所為之辯
      解，同無可採。
三、次查，本案已經原審判決確定之共同被告林叔宏已先後於警
    、偵訊中供述：「戊○○與己○○與我係叔姪關係，我知其
    名下有一間為德峰鐵工廠另一間公司為何名我就不清楚，我
    是於八十三年間詳細月日我不清楚，因要購買土地所以才商
    請戊○○幫我以德峰鐵工廠名義，並將負責人變更為我名下
    而買下該筆大里工業區土地（因該筆土地為多人持分之土地
    ，我為其中一持有人，因政府區段徵收，有一條例為原土地
    持有人有優先權以公司名義購買）」、「該德峰公司原負責
    人應該為戊○○吧？我無法確認因都是我委託他人辦理，整
    件變更公司負責人與買土地變賣後我有包紅包給戊○○，但
    詳細金額我不清楚」、「（你在欲取得該德峰公司負責人來
    買土地整件事過程你都與何人接洽？）我都是與戊○○一人
    接洽」（７００２號偵卷卷一第２１－２３頁）、「（你在
    八十二年六月是公司的董事長？）是」、「沒有（實際在公
    司任職）」、「因為要標購大里工業區土地，該土地我是地
    主，我想經營工廠，如果有工廠的話就不用抽籤，所以我才
    向戊○○借德峰公司的名字來申購土地」、「（你向戊○○
    借牌他有何好處？）沒有，我包了一個紅包給他，資金是第
    三者出的，德峰也沒有出錢，用德峰的名義買了之後就過給
    第三者成立公司」、「（你原來土地的地號？）太平市○○
    段七十九號，我後來是賣給徐登榮的」、「（徐登榮有經營
    德峰鐵工廠？）我只有賣給他而已，事後我不清楚，我只是
    名義上負責人」（７００２號偵卷卷一第１３０頁）、「（
    你向戊○○借名義有無經營公司？）沒有，我只用來買土地
    」、「（徐登榮當時有無經營？）不清楚，我只賣權利給他
    ，德峰工廠實際有無在做我不清楚」、「（你留何東西在他
    那裏？）過戶的印章及德峰鐵工廠的資料」、「（德峰鐵工
    廠的資料是戊○○給你的？）是」、「（提示、有無向戊○○買賣股權？）沒有，股東名冊是徐登榮他們去辦理的」、
    「（你當德峰公司負責人後就開十一信的帳戶？）不是我開
    的，應是徐登榮開的，帳戶資金進出情形我不清楚」（７０
    ０２號偵卷卷二第１８１－１８３頁）、「（當初德峰鐵工
    廠變更你當負責人何人出面跟你接洽？）我找戊○○的，我
    跟他說大里工業區要有公司行號及原地主才能優先承購，因
    那是工業區用地。他只說好而已，當時德峰公司營業狀況我
    並不清楚。我也沒加入股德峰公司。事後我以德峰公司及原
    地主承購土地」、「（當時你有無說要多少利潤給戊○○或
    德峰公司？）沒有」、「（事後你有無給他報酬？）我包一
    個紅包幾千元給他，因當時八十三年土地利潤正逢谷底沒什
    麼好賺接近市價」、「（八十四年一月二十三日你是否匯款
    至德峰公司二百萬元？）我並沒有匯，那不是我匯的」（７
    ００２號偵卷卷二第２９０－２９３頁）等語。本案共同被
    告林叔宏供稱：係為購買大里工業區土地，始辦理上開公司
    負責人變更登記一節，有經濟部工業局函覆之資料可證，而
    「德峰公司」確實係以「本工業區原土地所有權人或他項權
    利人擬興辦工業者」之資格申購土地，且符合本工業區原土
    地所有權人者係林叔宏，其被徵收之地號為「大里鄉○○○
    段○段三九二之九地號」，此情亦有台中縣政府出具之土地
    徵收證明書函可據，足證林叔宏上開所供，應屬可信。依據
    本案共同被告林叔宏之供述，其為購買大里工業區土地而變
    更登記為「德峰公司」之負責人之事，告訴人己○○、甲○○均未參與，且其亦實際並未出資加入「德峰公司」，則「
    德峰公司」就此部分之股份轉讓顯非實在，其情甚明。而在
    共同被告林叔宏變更登記為「德峰公司」之負責人之後，林
    叔宏又與徐登榮等人另於八十三年七月間，將己○○、甲○○、戊○○、辛○○等人在「德峰公司」之股權均轉讓給他
    人，並辦理公司變更登記，後自八十五年間即陸續申請停業
    ，並已於九十年間向經濟部辦理「德峰公司」之解散登記；
    另一方面，被告戊○○卻又於八十三年七月五日在「德峰公
    司」同一所在地址另行設立「健高公司」，並由被告戊○○
    擔任負責人（持有八百股之股份），被告辛○○、及告訴人
    己○○、甲○○等人均為股東，各持有六百股之股份，其後
    再於八十五年間辦理增資，被告戊○○之股份增為九百股，
    被告辛○○之股份增為八百股、告訴人己○○、甲○○二人
    之股份則均增為七百股；以上各情均有「德峰公司」及「健
    高公司」之登記案卷在卷可據。若非被告戊○○係以「德峰
    公司」之資金，另行設立「健高公司」，則告訴人己○○、
    甲○○二人豈有可能在並未另行出資之情形下，被登記成為
    「健高公司」之股東，並取得上開股份？又何以其等在「德
    峰公司」原有之股份均被轉讓而未取得任何轉讓之股款？復
    據臺灣臺中地方法院九十一年度訴字第三七五六號民事確定
    判決審認上開事實明確，有上開民事判決書在卷可佐（偵字
    第７００２號卷二第２６８－２７１頁）。被告戊○○係以
    「德峰公司」之資金與資產，另行設立「健高公司」，告訴
    人己○○、甲○○二人之股東權利均屬實在，此情應堪認定
    。
四、再查，就向保險公司質借部分，本案被告戊○○、丁○○二
    人雖曾於偵查中辯稱：係經告訴人己○○、甲○○同意，且
    所質借之款項亦作公司經營之用途，因原先告訴人己○○、
    甲○○就保險契約事宜均概括授權被告戊○○、丁○○等處
    理，其等並無偽造文書意圖等語。惟上開辯解為告訴人己○○、甲○○所否認，被告戊○○、丁○○二人亦未能提出可
    資證明所辯屬實之證據，自難信為真實。且就南山人壽公司
    人員及新光人壽公司人員部分，其等亦分別在警、偵訊中為
    下列之指證（其證據能力均為本案被告戊○○、丁○○、庚○○等人所是認），足證被告戊○○、丁○○等人上開所辯
    並非實在。南山人壽公司人員及新光人壽公司人員於警、偵
    訊之指證情形如下：
（一）南山人壽公司部分
（１）證人袁天成（南山人壽公司法務專員）於警訊指訴：「（
      保單號碼0000000000）該份保單要保人投保的
      是新台幣三十萬、意外險五十萬。要保人是德峰鐵工廠股
      份有限公司。被保險人是己○○」、「（德峰鐵工廠股份
      有限公司）負責人是戊○○」、「戊○○與己○○是兄弟
      關係，當初戊○○是以他德峰公司的名義向我們南山公司
      要保壽險及意外險，被保險人是其胞弟己○○，然後戊○○偽造己○○簽名向我們公司申請變更要保人為自己，又
      辦理保單借款，並偽造被保險人己○○簽名，使我們公司
      陷於錯誤而核准其申報」、「民國七十五年六月十八日（
      開始投保），八十三年七月七日申請變更要保人。分別是
      八十三年七月二十八日及八十九年九月二十一日（辦理保
      單借款）」等語（８３３４號偵卷第４－７頁）。
（２）證人張素英於偵訊證稱：「（在南山人壽任何職？）會計
      室主任，負責付款」、「（徐宏岳及蔡玉霞在公司任何職
      ？）業務代表」、「（本件貸款的流程？）先申請，簽貸
      款合約書，我們的保戶服務科員會先審查，若沒問題可貸
      款再送到我們會計處，我開了票之後就會蓋章表示我已開
      了票不要再重覆開票」等語（７００２號偵卷卷一第４７
      －４８頁）；證人許慧英則於偵訊證述：「（在南山人壽
   　 任何職？）行政人員，做保戶服務的」、「（本件如何審
      核？提示）蔡玉霞幫要保人送件，我就審查看己○○的簽
      名有無跟最近一件的要保書簽名資料有無相同，主要是以
      要保人的簽名有無符合，被保險人的部分我有看，我看了
      之後認為符合就在上面蓋章」等情（７００２號偵卷卷一
      第４７－４８頁）。此外，證人徐宏岳亦於偵訊為：「（
      己○○的保險）我有幫他做二次變更，第一次是變更要保
      人，第二次變更職業，並幫他辦理貸款一次，是戊○○委
      託我辦理的」、「我不知道（變更要保人有無經過己○○
      的同意）」、「沒有（見過己○○），簽名時我不在場，
      我也沒有聽過己○○同意變更，都是戊○○跟我說的」、
      「（辦理貸款）都只有跟戊○○接洽，沒有見過己○○」
      、「我不知道（要保書上的簽名是否己○○本人所簽）」
      等等證詞（８３３４號偵卷第３４、３５頁）。
（二）新光人壽公司部分
（１）證人胡林素美已於警、偵訊，分別指證：「．．．我是於
      八十三年底開始經手收費本項保險至九十一年六月止，他
      其是以德峰鐵工業股份有限公司之名為要保人所投保的」
      、「該德峰鐵工業股份有限公司於我經手前曾以被保險人
      李月樵名義貸款新台幣八萬元整（詳細時間我不知道），
      並於八十四年四月九日續增貸至三十萬七千元整（本項是
      戊○○本人至台中服務中心辦理），於八十九年十月十八
      日又繼續增貸至新台幣五十萬五千元（本項目由其委託我
      所辦理），以上之款項皆已直接匯入戊○○台中十一信用
      合作社0000000000000帳號內，戊○○是於
      八十四年十二月八日變更要保人為健高鐵工廠」、「戊○○係己○○之兄長而李月樵係己○○之妻，我不知道己○○係德峰鐵工業股份有限公司之股東，戊○○亦未曾提起
      ，戊○○向本公司申請貸款手續及變更要保人時，並未會
      同己○○與李月樵到場，因本公司規定要申請貸款手續及
      變更要保人時可由要保人檢具保險人身分證與印鑑辦理即
      可」、「丁○○係戊○○之女兒，亦為該公司會計，我所
      有保費皆找丁○○收取」（６４４號偵卷第６２－６３頁
      ）、「我是組長負責收費」、「（本件是你承保的？）我
      是中途接這個案件的收費，我都找丁○○，他說要何資料
      我就提供」、「我們只看要保書上的印鑑卡，重點是要保
      人的簽名及印章都符合，被保險人我們並不注意」、「（
      本件有申請質押借款？）有」、「（是否要入要保人戊○○的帳戶內？）是」、「（保險金給付一萬元交給何人？
      ）交給丁○○」（７００２號偵卷卷一第４５頁）等語。
（２）證人吳雅芬亦於警、偵訊，分別指證：「戊○○於民國七
      十五年十二月三十日向本公司以德峰鐵工業股份有限公司
      之名向本公司投保員工壽險，民國八十三年底由胡林素美
      承接該保戶服務工作，而該保戶於民國八十四年十月二十
      三日變更該要保人印鑑同年十二月八日將該要保人變更為
      健高鐵工廠，一切均符合本公司作業程序，至於己○○與
      戊○○之間股東糾紛我全然不清楚，因我於審核該印鑑時
      並未發現有任何異狀」、「（戊○○於民國八十五年四月
      九日以德峰鐵工業股份有限公司名義向貴保險公司貸款新
      台幣二十二萬七千元此事你是否知曉？）當時我是擔任主
      任職務我清楚本案」（第６４４號偵卷第６７－６９頁）
      、「（在公司任職）行政人員，我是內務負責審核再交給
 　   總公司辦理」、「（申請書上被保險人筆跡簽名都不符合
      ，為何還同意辦理？）我們只看要保書上的印鑑卡，重點
      是要保人的簽名及印章都符合，被保險人我們並不注意。
      」、「（本件有申請質押借款？）有」、「（是否要入要
      保人戊○○的帳戶內？）是」（７００２號偵卷卷一第４
      ５頁）等情。
（３）證人簡秀金於警、偵訊分別指證：「戊○○於民國七十五
      年十二月三十日向本公司以德峰鐵工業股份有限公司之名
      向本公司投保員工壽險，民國八十三年底由胡林素美承接
      該保戶服務工作，而該保戶於民國八十四年十月二十三日
      變更該要保人印鑑同年十二月八日將該要保人變更為健高
      鐵工廠，一切均符合本公司作業程序，至於己○○與戊○○之間股東糾紛我全然不清楚，因我於審核該印鑑時並未
      發現有任何異狀」、「（戊○○於民國八十五年四月九日
      以德峰鐵工業股份有限公司名義向貴保險公司貸款新台幣
      二十二萬七千元此事你是否知曉？）當時我是擔任主任職
      務我清楚本案」（６４４號偵卷第６４－６６頁）、「（
　    在公司任職）區組長，胡林素美把資料給我審核後我再把
      資料交給吳雅芬」（７００２號偵卷卷一第４５頁）等語
      ；證人許含菊亦分別於警、偵訊先後指證：「戊○○於民
  　  國七十五年十二月三十日向本公司以德峰鐵工業股份有限
      公司之名向本公司投保員工壽險，民國八十三年底由胡林
      素美承接該保戶服務工作，而該保戶於民國八十四年十月
      二十三日變更該要保人印鑑同年十二月八日將該要保人變
      更為健高鐵工廠，一切均符合本公司作業程序，至於己○○與戊○○之間股東糾紛我全然不清楚，因我於審核該印
      鑑時並未發現有任何異狀」、「（戊○○於民國八十五年
      四月九日以德峰鐵工業股份有限公司名義向貴保險公司貸
      款新台幣二十二萬七千元此事你是否知曉？）本案我知曉
      」（６４４號卷第５９－６１頁）、「（在公司任職）處
 　   長，內務吳雅芬審核完後再交給我看，我看了之後就交給
      吳雅芬送總公司」、「（保險契約變更及質借是否要本人
      簽名？）是」（７００２號偵卷卷一第４５頁）各情。
（三）復據世華聯合商業銀行彰化分行於九十二年六月二十五日
      以九二彰發字第一二○號文函覆：「本分行客戶甲○○帳
      戶係於九十年二月初因庚○○委稱其親戚甲○○擬開戶投
      資基金，要求行員林秋鶴交付空白開戶申請書表以便攜回
      辦理。九十年二月六日交回開戶資料，由行員林秋鶴核驗
      資料後辦理開戶，並將存摺、金融卡交與庚○○」等語。
      告訴人甲○○既未授權與被告庚○○、丁○○二人開設該
      帳戶使用，其等有偽造私文書之事實甚明。至有關告訴人
      甲○○手術保險給付一情，被告丁○○雖辯稱，係告訴人
      甲○○委託代為申領，惟查該筆保險給付經新光人壽公司
      證實係以指名票據之方式轉送被保險人提領，則何以丁○○未將支票交付予甲○○，直至告訴人甲○○屢次催討始
      於九十一年八月始另行以丙○○名義支票交付？被告丁○○於偵查中所為之上開辯解，亦非可信。
五、復據本案被告辛○○、丙○○、庚○○、丁○○等人於原審
    法院及本院審理時，對上開犯罪事實均已坦白承認。被告林
    德助於原審法院審理期日亦為認罪之供述。此外，本案被告
    林德助等人之上開犯行，並有台中縣政府八十五年十月十一
    日八五府建工字第２６００７８號營利事業登記聯合作業審
    查核准通知書影本（偵字第７００２號偵卷卷一第３１頁）
    、臺灣省政府建設廳八十五年九月二十三日八五建三甲字第
    ２３９３５６號函（偵字第７００２號偵卷卷一第３４頁）
    、告訴人己○○、李月樵提出之被告戊○○向南山人壽公司
    辦理貸款資料影本（偵字第７００２號偵卷卷一第５６－５
    ７頁）、國泰世華商業銀行彰化分行９２年１２月１８日（
    九十二）彰發字第２３９號函及附件李月樵於該分行帳號0
    00000000000號自開戶至金之交易明細乙份（７
    ００２號偵卷卷一第９９頁）、新光人壽公司台中服務中心
    九十三年一月二日九三台中服字第０００１號函及附件（附
    件一：被保險人李月樵保單號碼Ｇ0000000及Ｔ00
    00000之申請印鑑變更申請書影本、保險契約內容變更
    申請書簽名、蓋章影本，附件二：Ｔ0000000保單貸
    款借據影本，附件三：Ｔ0000000保單增貸貸款借據
    影本，附件四：９０．１１．１６開立八千三百元整支票其
    提示銀行為大里郵局託收票，帳號為0000000000
    0000，附件五：９０．１１．２３開立一萬元整支票其
    提示銀行為世華銀行西台中分行，帳號為00000000
    0000，以上見７００２號偵卷卷一第１０３－１１４頁
    ）、南山人壽公司九十三年一月二十八日（９２）南壽法字
    第三七一號函及附件戊○○保險契約之變更申請書及保單借
    款合約書影本（７００２號偵卷卷一第１１７－１２４頁）
    、經濟部工業局九十三年一月二十九日工地字第０９３００
    ０２４６８０號函及附件（附件一：台灣土地開發信託投資
    股份有限公司八十二年六月二日八二台發開字第４６２０號
    辦理公告出售函，附件二：「大里工業區土地出售作業要點
    」，附件三：「大里工業區原土地所有權人或他項權利人申
    請優先承購工業區優先承購工業區設廠用地審查要點」，附
    件四：德峰鐵工廠申購資料影本，以上見７００２號偵卷卷
    二第１５４－１７４頁）、被告戊○○在台中十一信帳號0
    0－00－00000000－0支票存款戶自８９０７０
    １至８９１２３１之交易明細表（６４４號偵卷第７０頁）
    、被告戊○○在台中十一信帳號00－00－000000
    00－0活期儲蓄存款戶自８９０７０１至８９１２０５之
    交易明細表（６４４號偵卷第７１頁）、告訴人李月樵之新
    光人壽Ｔ0000000號保單及Ｇ0000000號保單
    保費收款、付款明細（６４４號偵卷第７２－７４頁）、告
    訴人己○○之南山人壽0000000000號保單保費款
    付款明細（６４４號偵卷第７５頁）、告訴人李月樵及己○○之新光人壽公司保險費送金單、台中十一信支票存根、筆
    記紙（６４４號偵卷第７６－８６頁）、被告戊○○在台中
    十一信0000－00000000－0帳號活期儲蓄存款
    戶之存摺明細及0000－00000000－0帳號之存
    摺明細（６４４號偵卷第８７－９０頁）、南山人壽公司九
    十二年四月二十一日（９２）南壽中字第１１９號函及附件
    己○○投保之保險契約、保單借款合約書影本共十三張及李
    月樵投保之保險契約、生存保險金／生存還本保險金給付歸
    檔聯、終止保險契約申請書及終止保險契約審查表影本共七
    張（６４４號偵卷第１１３－１３３頁）、新光人壽台中服
    務中心九十二年四月十七日九二台中服字第０３２號函及附
    件一至三己○○與李月樵之投保相關文件影本（６４４號偵
    卷第１３５－１５８頁）、經濟部中部辦公室九十二年四月
    九日經（九二）中辦三字第０９２３０８８０５７０號函及
    附件（德峰鐵工廠股份有限公司登記案卷卷號000000
    00及健高鐵工廠股份有限公司登記案卷卷號000000
    00各一宗之影卷，見６４４號偵卷第１６０頁）、南山人
    壽公司於九十三年二月告訴狀提出之保單影本乙份、契約變
    更書影本三份、保單借款合約書影本二份、支票影本乙份、
    業務員徐宏岳、蔡玉霞說明書影本乙份、存證信函影本乙份
    （發查字第５９９號偵卷第３－２０頁）等資料在卷可據。
    本案被告戊○○與林叔宏上開共同背信、行使業務上登載不
    實文書、及使公務員在職務上所掌之公文書為不實登載之行
    為，及被告戊○○與辛○○、丙○○、庚○○上開共同背信
    、行使業務上登載不實文書、及使公務員在職務上所掌之公
    文書為不實登載之行為，除均足生損害於臺灣省政府建設廳
    對於辦理公司變更登記之正確性之外，並均足生損害於「德
    峰公司」股東己○○、甲○○等人之財產權益。至於被告戊○○、丁○○、庚○○上開行使偽造私文書之行為，亦分別
    足生損害於己○○、甲○○及上開保險公司。事證明確，本
    案被告戊○○、辛○○、丙○○、丁○○、庚○○等人之犯
    行均堪認定。
六、論罪部分：
（一）被告戊○○與共同被告林叔宏上開所為，係犯刑法第三百
      四十二條第一項之背信罪、同法第二百十六條、第二百十
      五條之行使業務上登載不實文書罪、及同法第二百十四條
      之使公務員登載不實罪。被告戊○○以一行為而同時對己○○、甲○○等股東為背信犯行，係一行為觸犯數罪名之
      想像競合犯，依據刑法第五十五條想像競合犯之規定，應
      從一重仍依背信一罪論處。至於被告戊○○在業務上所製
      作之文書為不實登載之犯行，已被行使業務上登載不實文
      書之犯行所吸收，應不另論罪。又被告戊○○行為之後，
      九十五年七月一日修正施行之刑法雖廢除原刑法第五十五
      條牽連犯之規定，但被告戊○○上開所犯三罪之間，有方
      法結果之牽連關係，合於修正前刑法第五十五條牽連犯之
      規定，而應從一重依背信罪論處，而依現行刑法則應數罪
      併罰，比較上開新、舊刑法規定，現行刑法並無較有利於
      被告戊○○之情形，則依據刑法第二條第一項前段之規定
      ，被告戊○○所犯上開三罪，自仍應依修正前刑法第五十
      五條牽連犯之規定，從一重依背信罪論處。因被告戊○○
      上開所犯，有修正前刑法第五十五條牽連犯之裁判上一罪
      關係，故公訴人雖漏未就行使業務上登載不實文書罪部分
      起訴，此部分亦為起訴效力所及，本院自應併予審判。另
      就被告戊○○上開所犯，共同被告林叔宏依據刑法第二十
      八條及同法第三十一條第一項之規定，與被告戊○○具有
      犯意聯絡及行為分擔，均為共同正犯。
（二）被告戊○○、辛○○、丙○○、庚○○等四人就告訴人己○○、甲○○等人之「健高公司」股權部分，所為之上開
      犯行，亦係犯刑法第三百四十二條第一項之背信罪、同法
      第二百十六條、第二百十五條之行使業務上登載不實文書
      罪、及同法第二百十四條之使公務員登載不實罪。公訴人
      就此部分之背信犯行，雖指訴被告戊○○、辛○○、丙○○、庚○○等四人係犯刑法第三百三十五條第一項之侵占
      罪，但刑法第三百三十五條第一項之侵占罪，以將自己持
      有他人之物，易持有為不法所有為犯罪構成要件。本案並
      無證據足以證明被告戊○○、辛○○、丙○○、庚○○等
      四人有受告訴人己○○、甲○○等人之委託，而持有告訴
      人己○○、甲○○等人之「健高公司」股票，其等以行使
      業務上登載不實文書之犯罪手段而變更股權之行為，應係
      犯刑法第三百四十二條第一項之背信罪，公訴人就此部分
      認上開被告係犯侵占罪，此部分起訴法條尚有未洽，惟因
      社會基本事實同一，本院應予變更起訴法條而為審判。又
      被告戊○○等人以一行為而同時對己○○、甲○○等股東
      為背信犯行，係一行為觸犯數罪名之想像競合犯，依據刑
      法第五十五條想像競合犯之規定，應從一重仍依背信一罪
      論處。至於被告戊○○等人在業務上所製作之文書為不實
      登載之犯行，已被其等行使業務上登載不實文書之犯行所
      吸收，應不另論罪。又被告戊○○等人行為之後，九十五
      年七月一日修正施行之刑法雖廢除原刑法第五十五條牽連
      犯之規定，但被告戊○○等人上開所犯三罪之間，有方法
      結果之牽連關係，合於修正前刑法第五十五條牽連犯之規
      定，而應從一重依背信罪論處，而依現行刑法，則應數罪
      併罰，縱使被告辛○○、丙○○、庚○○等無特定關係之
      人，與有身分關係之被告戊○○共同實行背信犯行部份，
      依據現行刑法第三十一條但書之規定，得就此部分所犯減
      輕其刑，但未適用牽連犯之規定而三罪併罰仍屬不利，比
      較上開新、舊刑法規定，現行刑法並無較有利於被告戊○○等人之情形，則依據刑法第二條第一項前段之規定，被
      告戊○○等人所犯上開三罪，自仍應依修正前刑法第五十
      五條牽連犯之規定，從一重依背信罪論處。因被告戊○○
      等人上開所犯，有修正前刑法第五十五條牽連犯之裁判上
      一罪關係，故公訴人雖漏未就行使業務上登載不實文書罪
      部分起訴，此部分亦為起訴效力所及，本院自應併予審判
      。又就上開犯行之實施，被告戊○○、辛○○、丙○○、
      庚○○等四人之間具有犯意聯絡及行為分擔，均為共同正
      犯（被告辛○○、丙○○、庚○○等三人雖無受任關係，
      但依據修正前法第三十一條第一項之規定，仍應論以共同
      正犯。
（三）就上開犯罪事實四部分，被告戊○○、丁○○、庚○○三
      人均犯刑法第二百十六條、第二百十條之行使偽造私文書
      罪及同法第三百三十九條第一項之詐欺取財罪。至於上開
      被告偽造署押、印章、印文之行為，均係偽造各該私文書
      之部分行為，均被吸收而不另論罪；被告戊○○、丁○○
      、庚○○三人偽造私文書之後，復持以行使，其偽造私文
      書之低度行為亦已被行使偽造私文書之高度行為吸收，亦
      不另論罪。又被告戊○○、丁○○、庚○○三人行為之後
      ，九十五年七月一日修正施行之刑法雖廢除原刑法第五十
      六條連續犯及同法第五十五條牽連犯之規定，但被告戊○○、丁○○、庚○○三人上開先後多次行使偽造私文書之
      犯行、及多次詐欺取財之犯行，各均犯罪時間緊接，並各
      犯犯罪構成要件相同之罪名，顯皆係基於概括犯意反覆而
      為，均合於修正前刑法第五十六條連續犯之規定，均得各
      論以一罪；又上開所犯二罪之間，其間亦有方法結果之牽
      連關係，亦合於修正前刑法第五十五條牽連犯之規定，而
      應從一重依行使偽造私文書罪論處。雖上開從重論處之行
      使偽造私文書罪，依據修正前刑法第五十六條連續犯之規
      定，得加重其刑至二分之一，但如不適用修正前刑法第五
      十六條連續犯之規定、及修正前刑法第五十五條牽連犯之
      規定，被告戊○○、丁○○、庚○○三人各次所犯應分別
      論罪，所犯二罪名亦應分論併罰；比較上開新、舊刑法規
      定，現行刑法並無較有利於被告之情形，則依據刑法第二
      條第一項前段之規定，被告戊○○、丁○○、庚○○三人
      所犯上開二罪，自仍應依修正前刑法第五十六條連續犯之
      規定各論以一罪。又被告戊○○、丁○○、庚○○三人所
      犯上開二罪，其間既有方法結果之牽連關係，亦應適用修
      正前刑法第五十五條牽連犯之規定，從一重依行使偽造私
      文書罪論處，並應依修正前刑法第五十六條連續犯之規定
      加重其刑。因被告戊○○、丁○○、庚○○三人此部分所
      犯具有上開牽連犯與連續犯之裁判上一罪關係，故所犯詐
      欺取財罪部分，及部分行使偽造私文書之行為雖未經檢察
      官提起公訴，仍為起訴效力所及，本院仍應併予審判。又
      就被告丁○○、庚○○二人上開所犯，均與被告戊○○之
      間，有犯意聯絡及行為分擔，均為共同正犯。再者，公訴
      人起訴意旨雖認被告戊○○、丁○○二人上開所犯又犯刑
      法之背信罪，另認被告丁○○另犯侵占罪，惟被告戊○○
      、丁○○二人上開所犯，本質上係行使偽造私文書而詐欺
      取財之犯罪行為，此與刑法之背信罪，係受他人委任為他
      人處理事務而違背其任務之犯罪行為，顯不相同，而被告
      丁○○因詐欺取得之財物係屬贓物，其將此財物挪作他用
      係處分贓物之行為，亦無另犯侵占罪之可言，公訴人此部
      分之指訴尚屬犯罪不能證明，惟因公訴人認此部分與被告
      戊○○、丁○○二人上開行使偽造私文書罪之犯行，有修
      正前刑法第五十五條牽連犯之裁判上一罪關係，爰不就此
      部分另為被告戊○○、丁○○二人無罪之諭知。
（四）被告戊○○所犯背信二罪，其犯罪時間相距有七、八年，
      顯係個別起意。亦即其所犯之背信二罪、及行使偽造私文
      書罪，因犯意個別，且背信罪與行使偽造私文書罪之犯罪
      構成要件不同，應予分論併罰。被告庚○○所犯二罪，其
      犯意個別，犯罪構成要件亦屬不同，亦應分論併罰。
（五）偽造之甲○○印章一枚，不能證明已經滅失，應依刑法第
      二百十九條之規定宣告沒收。在附表一、二、三所偽造之
      己○○與甲○○簽名署押與印文，亦應依刑法第二百十九
      條之規定宣告沒收。
（六）又被告等行為後，九十五年七月一日修正施行之刑法第四
      十一條第一項前段易科罰金之折算標準之規定亦有變更，
      比較修正前、後刑法第四十一條第一項前段之規定，現行
      刑法以新台幣一千元、二千元、三千元折算一日之標準亦
      非有利於被告三人，則依據刑法第二條第一項前段之規定
      ，仍應適用修正前刑法第四十一條第一項前段之規定諭知
      有期徒刑易科罰金之折算標準。另被告戊○○、庚○○二
      人行為後，九十五年七月一日修正施行之刑法第五十一條
      第五款有期徒刑數罪併罰之規定亦有變更，比較修正前、
      後刑法第五十一條第五項之規定，「於各刑中之最長期以
      上，各刑合併之刑期以下」之規定並未變更，但現行刑法
      合併執行刑可達三十年之標準（舊法為二十年）亦非有利
      於被告戊○○、庚○○二人，則依據刑法第二條第一項前
      段之規定，仍應適用修正前刑法第五十一條第三款之規定
      定其應執行刑。
六、原審判決將被告戊○○、辛○○、丙○○、丁○○、庚○○
    等人均予論罪科刑，固非無見；惟本案公訴人就被告戊○○
    所犯背信二罪部分，及被告辛○○、丙○○、庚○○等人所
    犯背信罪，均漏未認定其等尚有犯行使業務上登載不實文書
    罪之犯行，且就被告戊○○、辛○○、丙○○、庚○○等人
    所犯背信罪，誤認係犯侵占罪，以上均有未合，原審判決均
    誤為援引並為判決，以上均有未合；又就被告戊○○、丁○○、庚○○所犯行使偽造私文書罪部分，本案公訴人起訴書
    記載之事實部分缺漏，且除漏未認定被告戊○○、丁○○、
    庚○○三人就此部分另犯詐欺取財罪之外，又誤認被告戊○○、丁○○二人就此部分又犯刑法之背信罪，另並誤認被告
    丁○○另犯侵占罪，以上均有未當，原審判決未為任何審酌
    均誤為援引並為判決，且被告丁○○、庚○○二人參與行使
    偽造私文書罪之犯行範圍並非全然相同，原審判決於主文就
    其等此部分所犯應予宣告沒收之簽名、署押，全未區分，以
    上均有可議。是本案被告戊○○、辛○○、丙○○、丁○○
    、庚○○等人上訴指摘原審判決不當，為有理由，應由本院
    將原審判決關於被告戊○○、辛○○、丙○○、丁○○、庚○○等人部分，均予以撤銷改判。爰審酌被告戊○○、辛○○、丙○○、丁○○、庚○○等人之品行、犯罪動機、手段
    、犯罪所生危害、及犯罪後之態度等一切犯罪情狀，就其等
    各自所犯，分別量處如主文第二、三、四、五項所示之刑及
    諭知有期徒刑易科罰金之折算標準，且就被告戊○○、庚○○所犯，依法定其應執行刑，另就偽造之印章、印文及署押
    ，分別為主文第二、四、五項所示之沒收宣告。末查，本案
    被告辛○○、丙○○、丁○○、庚○○等人均無犯罪紀錄，
    有臺灣臺中地方法院檢察署刑案資料查註紀錄表及本院被告
    全國前案紀錄表在卷可憑，其等既無不良素行，本案主要亦
    係由被告戊○○主導犯罪，而被告辛○○、丙○○、丁○○
    、庚○○等人在原審及本院審理時，亦均坦承犯罪並表悔意
    ，經此偵、審程序及刑罰之宣告後，應足促其等心生警惕，
    諒無再犯之虞，本院因認其等所受之宣告刑均以暫不執行為
    適當，爰均併予宣告緩刑三年，用啟自新。
七、據上論斷，應依刑事訴訟法第三百六十九條第一項前段、第
    三百六十四條、第二百九十九條第一項前段、第三百條、刑
    法第二十八條、修正前刑法第五十六條、刑法第三百四十二
    條第一項、第二百十六條、第二百十五條、第二百十四條、
    第三百三十九條第一項前段、修正前刑法第五十五條、刑法
    第二百十九條、修正前刑法第四十一條第一項前段、第五十
    一條第五款、刑法第七十四條第一項第一款、原罰金罰鍰提
    高標準條例第一條，判決如主文。
本案經檢察官乙○○到庭執行職務。
中　　華　　民　　國　　96　　年　　1 　　月　　31　　日
            刑事第三庭    審判長法　官　王  璔  瑜
                                法　官  胡  忠  文
                                法　官  廖  柏  基
上列正本證明與原本無異。
行使偽造私文書罪部分，得上訴。
其餘部分，不得上訴。
如不服本判決應於收受送達後十日內向本院提出上訴書狀，其未
述上訴之理由者並得於提起上訴後十日內向本院補提理由書 (
均須按他造當事人之人數附繕本)。
                                書記官  王  麗  英
中　　華　　民　　國　　96　　年　　1　　月　　31　　日
附錄本案所犯法條
刑法第二百十條：
偽造、變造私文書，足以生損害於公眾或他人者，處五年以下有
期徒刑。
刑法第二百十六條：
行使第二百十條至第二百十五條之文書者，依偽造、變造文書或
登載不實事項或使登載不實事項之規定處斷。
刑法第三百四十二條第一項：
為他人處理事務，意圖為自己或第三人不法之利益，或損害本人
之利益，而為違背其任務之行為，致生損害於本人之財產或其他
利益者，處五年以下有期徒刑、拘役、或科或併科一千元以下罰
金。
附表一：關於告訴人己○○保險契約（南山人壽公司）部分
┌──┬───┬──────────┬────────┬──┐
│編號│時  間│文    書    名    稱│偽造之署押      │數量│
├──┼───┼──────────┼────────┼──┤
│ １ │7.7.│契約內容變更申請書  │其上偽造之己○○│壹枚│
│    │      │                    │署押            │    │
├──┼───┼──────────┼────────┼──┤
│ ２ │7.│保單貸款合約書      │其上偽造之己○○│壹枚│
│    │      │                    │署押            │    │
├──┼───┼──────────┼────────┼──┤
│ ３ │3.18.│契約內容變更申請書  │其上偽造之己○○│壹枚│
│    │      │                    │署押            │    │
├──┼───┼──────────┼────────┼──┤
│ ４ │9.20.│契約內容變更申請書  │其上偽造之己○○│壹枚│
│    │      │                    │署押            │    │
├──┼───┼──────────┼────────┼──┤
│ ５ │9.│保單貸款合約書      │其上偽造之己○○│壹枚│
│    │      │                    │署押            │    │
└──┴───┴──────────┴────────┴──┘
附表二：關於告訴人林月保險契約（新光人壽公司）部分
┌──┬───┬──────────┬────────┬──┐
│編號│時  間│文    書    名    稱│偽造之印文及署押│數量│
├──┼───┼──────────┼────────┼──┤
│ １ │12.14.│保險契約內容變更申請│其上偽造之甲○○│壹枚│
│    │      │書                  │署押            │    │
│    │      │                    ├────────┼──┤
│    │      │                    │其上偽造之甲○○│壹枚│
│    │      │                    │印章所偽造之李月│    │
│    │      │                    │印文          │    │
├──┼───┼──────────┼────────┼──┤
│ ２ │4.9.│保險單借款借據      │其上偽造之甲○○│壹枚│
│    │      │                    │署押            │    │
│    │      │                    ├────────┼──┤
│    │      │                    │其上偽造之甲○○│壹枚│
│    │      │                    │印章所偽造之李月│    │
│    │      │                    │印文          │    │
├──┼───┼──────────┼────────┼──┤
│ ３ │10.17.│保險契約內容變更申請│其上偽造之甲○○│壹枚│
│    │      │書                  │印文            │    │
│    │      │                    ├────────┼──┤
│    │      │                    │其上偽造之甲○○│壹枚│
│    │      │                    │署押            │    │
├──┼───┼──────────┼────────┼──┤
│ ４ │10.17.│保險單借款借據      │其上偽造之甲○○│壹枚│
│    │      │                    │印文            │    │
│    │      │                    ├────────┼──┤
│    │      │                    │其上偽造之甲○○│壹枚│
│    │      │                    │署押            │    │
├──┼───┼──────────┼────────┼──┤
│ ５ │11.19.│保險金給付申請書暨同│其上偽造之甲○○│壹枚│
│    │      │意調查聲明書        │印文            │    │
│    │      │                    ├────────┼──┤
│    │      │                    │其上偽造之甲○○│壹枚│
│    │      │                    │署押            │    │
├──┼───┼──────────┼────────┼──┤
│ ６ │11.│發票人新光人壽公司，│其上偽造之甲○○│壹枚│
│    │      │票據號碼TC0000000， │署押            │    │
│    │      │面額新台幣10,000元整├────────┼──┤
│    │      │之支票              │其上偽造之甲○○│壹枚│
│    │      │                    │印文            │    │
└──┴───┴──────────┴────────┴──┘
附表三：關於世華銀行冒名開戶部分
┌──┬───┬──────────┬────────┬──┐
│編號│時  間│文    書    名    稱│偽造之印文及署押│數量│
├──┼───┼──────────┼────────┼──┤
│ １ │2.6.│存款相關業務申請暨綜│其上偽造之甲○○│壹枚│
│    │      │合約定書            │署押            │    │
│    │      │                    ├────────┼──┤
│    │      │                    │其上偽造之甲○○│肆枚│
│    │      │                    │印文            │    │
├──┼───┼──────────┼────────┼──┤
│ ２ │2.6.│印鑑卡              │其上偽造之甲○○│貳枚│
│    │      │                    │署押            │    │
│    │      │                    ├────────┼──┤
│    │      │                    │其上偽造之甲○○│壹枚│
│    │      │                    │印文            │    │
└──┴───┴──────────┴────────┴──┘
